【裁判字號】    97,賠更(一),1
【裁判日期】    970526
【裁判案由】    冤獄賠償
【裁判全文】
臺灣臺南地方法院刑事裁定           97年度賠更(一)字第1號
聲  請  人  甲○○
上列聲請人偽造文書等案件，經法院為無罪之判決確定（臺灣高
等法院臺南分院九十五年度囑上重訴字第七八五號）前曾受羈押
，聲請人聲請冤獄賠償，本院決定如下：
    主  文
聲請駁回。
    理  由
一、聲請意旨略以：聲請人前因擄人勒贖案件，自民國九十四年
    八月九日起，經本院准予檢察官羈押之聲請而執行羈押，迄
    至九十五年六月三十日，經本院以九十五年度矚重訴第一號
    判決無罪，並准予具保停止羈押，嗣該案經臺灣高等法院臺
    南分院於九十六年二月七日以九十五年度矚上重訴字第七八
    五號判決，駁回檢察官上訴確定，共計受羈押三百二十六日
    。爰依冤獄賠償法第一條第一項第一款之規定，聲請准予以
    新臺幣（下同）三千元以上五千元以下折算一日聲請賠償云
    云。
二、按依刑事訴訟法令受理之案件，具有不起訴處分或無罪之判
    決確定前，曾受羈押之情形者，受害人得依本法請求國家賠
    償，冤獄賠償法第一條第一項第一款固有明文；惟受不起訴
    處分或無罪之宣告，曾受羈押，係因行為違反公共秩序或善
    良風俗，或因受害人故意或重大過失之行為致受羈押或刑之
    執行之情形者，不得請求賠償，同法第二條第三款亦有明文
    規定。而所謂「因受害人故意或重大過失之行為，致受羈押
    或刑之執行者」，依辦理冤獄賠償事件應行注意事項第四項
    規定，係指其羈押或刑之執行之發生，乃由於受害人本人之
    不當行為所致者而言。
三、查聲請人於九十四年八月九日經檢察官以涉犯擄人勒贖罪，
    拘提到案，並於偵訊後，向本院聲請羈押，同日本院即以聲
    請人涉犯刑法第三百四十七條之罪嫌，並有刑事訴訟法第一
    百零一條第一項第二、三款事由，而有羈押之必要，予以羈
    押，嗣後又裁定自九十四年十月九日起延長羈押二月。案經
    提起公訴，本院於九十四年十一月十四日復以聲請人涉犯刑
    第三百四十七條第一項等罪，嫌疑重大，並有刑事訴訟法第
    一百零一條第一項第三款事由，且有羈押之必要，而予羈押
    ，之後又以原羈押原因未消滅，分別裁定自九十五年二月十
    四日及九十五年四月十四日延長羈押二月。迄至九十五年六
    月七日，本院始諭知聲請人以三十萬元具保停止羈押等情，
    有臺灣臺南地方法院檢察署檢察官羈押聲請書、本院押票、
    九十四年度矚重訴字第一號裁定書、本院於九十四年六月七
    日訊問筆錄及收受刑事保證金通知書、臺灣臺南看守所九十
    六年十月十六日南所總字第0960006432號函覆本院有關聲請
    人羈押期間資料表等在卷可稽。又聲請人所涉上開犯行，嗣
    經本院於九十五年六月三十日以九十四年矚重訴字第一號判
    決，認公訴人所提之證據不足，而為聲請人無罪之判決，復
    經高等法院臺南分院判決於九十六年二月七日以九十五年矚
    上重訴字第七八五號駁回檢察官上訴，於九十六年三月十二
    日確定，亦有上開二判決書及聲請人前案紀錄表附卷為憑。
    經查：
（一）聲請人雖受無罪之判決確定，然聲請人於九十四年八月九
      日羈押訊問時，供稱：「（問九十三年四月三日是否有出
      國，四月十一日回國？）是的，我去澳門，本來要去澳門
      ，後來因為台胞證過期，所以就回來了；（問：和興兒子
      楊尚書被綁架，你去找何人？）我找東山鄉的蘇木林，我
      跟他說，有一個人被張錫銘被綁架，希望他幫忙，當時張
      錫銘說要五千萬，我跟他說他們家人只籌措到三千六百萬
      元，這三千六百萬元是我拿去給蘇木林；（問：他們有否
      包紅包給你？）楊尚書家人有包二百萬元紅包給我答謝；
      （問：當時五千萬元贖金是誰向楊家傳達？）是蘇木林告
      訴我，再向家屬傳達；（問：最後有何意見？）張錫銘可
      能是因為三年前有一件事情，我沒有給他面子，另外，綁
      架楊尚書時，他要五千萬，但實際上我接受家屬委託交付
      三千六百萬元，他可能因此不滿」等語（見九十四年度聲
      羈字第三九六號第五頁），可見檢察官依據聲請人前開所
      言認聲請人在被害人楊尚書家屬付出贖款之過程中居負責
      送交贖金之重要角色，因而認聲請人涉案情節非輕，且證
      人張錫銘等人於九十三年一月七日綁架被害人洪俊彥取贖
      失利遭警緝捕後，即開始四處逃亡藏匿，聲請人未盡國民
      應舉發犯罪之義務，反於證人張錫銘綁架鄭進富、楊尚書
      之案件中，於被害人鄭進富家屬匯出贖款至大陸後，隨即
      出境經澳門前往大陸，嗣因台胞證過期而回國，可見其涉
      案程度非輕，自有不當之行為。聲請人遭受羈押，乃由於
      其本人之重大過失行為所致，殊無疑義。
（二）又如因聲請人上開供述，認聲請人僅係代表被害人楊尚書
      之家屬與證人張錫銘談判贖金及交付贖金事宜，則聲請人
      於明知證人張錫銘等人共犯擄人勒贖重罪之情形下，竟為
      貪圖酬金二百萬元，不依正當適宜之方式處理，反而代表
      被害人楊尚書家屬與證人張錫銘等犯罪集團談判贖金及交
      付贖金，其行為違反公共秩序或善良風俗而情節重大，逾
      越社會通常觀念所能容忍之程度，堪已認定。
四、綜上所述，聲請人在上開刑事案件受無罪判決確定前，曾受
    羈押之事實，固堪認定。惟其本件受羈押之行為，顯有違反
    公共秩序及善良風俗，且係因其故意或重大過失行為所致，
    揆諸前揭規定，自不得請求冤獄賠償，聲請人之聲請，為無
    理由，應予駁回。
據上論斷，應依冤獄賠償法第十三條第二項後段，決定如主文。
中    華    民    國    97    年    5     月    26    日
                  刑事第三庭    法  官  張銘晃
上正本證明與原本無異。
如不服本決定，應於決定送達後20日內，以書狀敘述理由，經本
院向司法院冤獄賠償覆議委員會提起覆議。
                                書記官  韓若玉
中    華    民    國    97    年    5     月    26    日


司法院資訊處製作；財團法人民間司法改革基金會備份。
